【裁判字號】    92,台上,6694
【裁判日期】    921127
【裁判案由】    偽造文書
【裁判全文】
最高法院刑事判決                              九十二年度台上字第六六九四號
    上  訴  人  台灣高等法院高雄分院檢察署檢察官
    被      告  甲○○
右上訴人因被告偽造文書案件，不服台灣高等法院高雄分院中華民國九十年五月二十
三日第二審判決（九十年度上訴字第三八四號，起訴案號：台灣屏東地方法院檢察署
八十八年度偵字第六０六五號），提起上訴，本院判決如左：
    主  文
上訴駁回。
    理  由
按刑事訴訟法第三百七十七條規定，上訴於第三審法院，非以判決違背法令為理由，
不得為之。是提起第三審上訴，應以原判決違背法令為理由，係屬法定要件。如果上
訴理由狀並未依據卷內訴訟資料，具體指摘原判決不適用何種法則或如何適用不當，
或所指摘原判決違法情事，顯與法律規定得為第三審上訴理由之違法情形，不相適合
時，均應認其上訴為違背法律上之程式，予以駁回。本件檢察官上訴意旨略稱：(一)、
原判決以民國八十四年十月五日被告甲○○之帳戶內除告訴人蔡秀昭及潘春華之款項
外，尚有二筆各新台幣（下同）一千六百萬元、三千六百萬元之款項轉入，且該轉入
之借款人均未指摘被告有未經授權之情，資為諭知被告無罪理由之一，然該論點僅係
原審推測之想法，未見原審對此查證。(二)、本案以蔡秀昭為借款人名義之二千三百五
十萬元借款，屏東市第二信用合作社（下稱屏東二信）主辦借貸款之人並非證人林健
文，是其證詞是否可信，殊值懷疑，原審卻未傳喚當時之主辦貸款人查明其何以未去
對保而由林健文去對保。(三)、蔡秀昭之夫沈郁護雖當過屏東二信之協理，也曾向屏東
二信借過款，借款時並由蔡秀昭擔任連帶保證人，但該借款手續係由沈郁護負責辦理
，原審竟以之認定蔡秀昭對貸款之流程應知之甚詳，尚有誤會。(四)、蔡秀昭於接獲屏
東二信員工之電話要去補正印鑑章時，並未帶取款條，證人陳春惠竟證稱蔡秀昭有帶
取款條去辦手續，且經第一審當庭命蔡秀昭依取款條內容書寫文字，並核對筆跡，兩
者完全不同，可證陳春惠之證言不實。(五)、蔡秀昭在接獲屏東二信向法院申請核發之
支付命令即找當時屏東二信之理事主席黃安慶及被告理論，並對支付命令提出異議，
原判決謂蔡秀昭未採取救濟手段，自與事實不合。(六)、蔡秀昭另告發陳春惠偽證乙案
，雖獲檢察官不起訴處分，亦與本件之爭執無關云云。
惟查：(一)、本件公訴意旨雖認被告犯有刑法第二百十六條、第二百十條之行使偽造私
文書及同法第三百三十九條第一項之詐欺取財等罪嫌，但經審理結果，原判決以查無
積極證據足資證明被告犯罪。乃維持第一審諭知被告無罪之判決，駁回檢察官在第二
審之上訴。已敘明其憑以認定之理由，從形式上觀察，並無違背法令之情形存在。(二)
、原判決認被告在屏東二信之帳戶，於八十四年十月五日，除蔡秀昭及潘春華之款項
外，尚有各一千六百萬元、三千六百萬元之二筆款項轉入等情，其意在說明於本案借
款當時，被告為規避屏東二信借款額度之上限，亦曾以其他人之名義貸借，而該等借
款名義人則均未指陳被告有未經其等授權之情形，足見被告無犯罪動機（見原判決第
五頁第五行至第九行），且原判決理由已另舉出被告曾於八十三年及八十四年十月、
十一月間，確分別以沈潘春桃、潘春花、沈漢強、潘春華、何幸慧、張福安、潘枝美
等為借款名義人向屏東二信借款，而上開潘春花等人復均未指述被告有未經其等授權
之情事，故原判決縱未再調查並說明該於八十四年十月五日轉入被告在屏東二信帳戶
之二筆款項係何人所為，其理由固稍欠周延，但於原判決之結果顯然無影響，依刑事
訴訟法第三百八十條規定，自不得資為提起第三審上訴之理由。(三)、依卷附本案蔡秀
昭之借款申請資料所示（見外放證物），屏東二信之對保承辦人係林健文，是原判決
就本案蔡秀昭借款之對保經過，採取林健文之證言為證，亦無不合；又原判決以沈郁
護曾於八十三年十月二十日向屏東二信申貸三千萬元，而由蔡秀昭為保證人，有屏東
二信之借款資料在卷可按，且沈郁護復曾任屏東二信之業務協理，此為證人陳春惠結
證屬實，因認沈郁護、蔡秀昭夫妻對向屏東二信借款之流程，應知之甚詳（見原判決
第六頁最後一行以下），應無違經驗法則；再證人陳春惠只證明蔡秀昭拿取款條、存
款條至屏東二信辦理借款手續，當時存、取款條上已寫好數字及蓋好章，且因蔡秀昭
係協理沈郁護之妻，乃同意其先轉帳再補蓋章，並未證稱該存、取款條上之文字係由
蔡秀昭所自寫（見原判決第七頁第十四行以下），且一般存、取款條上之文字非必由
存、取款人本人所自填，此為公眾所週知之事實，故縱上開存、取款條上之文字與蔡
秀昭當庭所書寫同一文字之筆跡不符，亦難認證人陳春惠之證言不實；另原判決係指
蔡秀昭自承其於知悉本案借款之日（即八十四年十月十一日）後，迄至八十五年五月
間屏東二信聲請對其核發支付命令，始對此提出異議，因認苟被告確未經蔡秀昭之授
權而借款，何以蔡秀昭於知情後未及時採取救濟行動（見原判決第八頁第三行至第八
行），並無違誤；再原判決以蔡秀昭因證人陳春惠在本案為前開證言而對該證人向台
灣屏東地方法院檢察署檢察官告發偽證乙案，既經檢察官為不起訴處分，故以之資為
被告有利之佐證（見原判決第十頁第十三行至第十六行），核無不當。其餘上訴意旨
，徒憑己見，就原判決已說明事項或屬原審採證認事職權之適法行使，任意指摘，顯
與法律規定得為第三審上訴理由之違法情形，不相適合。其上訴違背法律上之程式，
應予駁回。
據上論結，應依刑事訴訟法第三百九十五條前段，判決如主文。
中      華      民      國    九十二    年     十一     月    二十七    日
                              最高法院刑事第八庭
                                  審判長法官  陳  炳  煌
                                        法官  陳  世  雄
                                        法官  韓  金  秀
                                        法官  吳  信  銘
                                        法官  徐  文  亮
      右正本證明與原本無異
                                              書  記  官
中      華      民      國    九十二    年     十二     月      三      日
                                                                        Ｖ


司法院資訊處製作；財團法人民間司法改革基金會備份。
